【裁判字號】    94,交聲,225
【裁判日期】    950124
【裁判案由】    違反道路交通管理處罰條例聲明異議
【裁判全文】
臺灣新竹地方法院交通裁定             94年度交聲字第225號
移
異  議  人  甲○○
上列受處分人因違反道路交通管理處罰條例案件，對於交通部公
路總局新竹區監理所所為之裁決處分（原裁決處分案號：竹監營
字第裁五０─Ｇ00000000號），聲明異議，本院裁定如
下：
    主  文
原處分撤銷。
甲○○不罰。
    理  由
一、交通部公路總局新竹區監理所（下稱新竹區監理所）裁決理
    由略以：異議人即受處分人於民國九十四年三月二十八日凌
    晨四時四十分，由第三人駕駛異議人所有之車牌號碼ＨＤＪ
    ─九七一號重型機車，在台中市○○○路，已領有號牌而未
    懸掛，為台中市警察局第三分局勤工派出所警員王文成查獲
    掣單舉發，因認異議人有違反道路交通管理處罰條例第十二
    條第一項第七款、第二項之規定，而予以裁決罰鍰新臺幣（
    下同）八千七百元並吊銷牌照。
二、本件異議人即受處分人聲明異議意旨略以：異議人當天將車
    牌號碼ＨＤＪ─九七一號重型機車，借予呂健豪使用，並不
    在為警查獲的現場；車牌失竊的事情是到了隔天早上大概七
    點左右才去報案；後來警察好像在台中車站附近找到的等語
    ，爰依法聲明異議等語。
三、按犯罪事實應依證據認定之，無證據不得推定其犯罪事實；
    又不能證明被告犯罪或其行為不罰者，應諭知無罪之判決，
    刑事訴訟法第一百五十四條、第三百零一條第一項，分別定
    有明文。又認定不利於被告之事實，須依積極證據，苟積極
    證據不足為不利於被告事實之認定時，即應為有利於被告之
    認定，更不必有何有利之證據；且事實之認定，應憑證據，
    如未能發現相當證據，或證據不足以證明，自不能以推測或
    擬制之方法，以為裁判基礎；而認定犯罪事實所憑證據，雖
    不以直接證據為限，間接證據亦包括在內；然而無論直接或
    間接證據，其為訴訟上之證明，須於通常一般之人均不致有
    所懷疑，而得確信其為真實之程度者，始得據為有罪之認定
    ，若其關於被告是否犯罪之證明未能達此程度，而有合理性
    懷疑之存在，致使無從形成有罪之確信，根據「罪證有疑，
    利於被告」之證據法則，即不得遽為不利被告之認定，亦分
    別有最高法院三十年上字第八一六號、四十年台上字第八六
    號、七十六年台上字第四九八六號等判例可資參照。而依道
    路交通管理處罰條例第八十九條規定，法院受理有關交通事
    件，準用刑事訴訟法之規定，前開規定自得適用於本件聲明
    異議案件。
    又依司法院釋字第二七五號解釋意旨：「人民違反法律上之
    義務而應受行政罰之行為，法律無特別規定時，雖不以出於
    故意為必要，仍須以過失為其責任條件。但應受行政罰之行
    為，僅須違反禁止規定或作為義務，而不以發生損害或危險
    為其要件者，推定為有過失，於行為人不能舉證證明自己無
    過失時，即應受處罰」，即若行為人無故意或過失，或能舉
    證證明自己無過失時，即不應受處罰。
四、經查：
（一）按汽車有已領有號牌而未懸掛或不依指定位置懸掛者，處
      汽車所有人新臺幣三千六百元以上一萬零八百元以下罰鍰
      ；前項第七款之牌照、號牌吊銷之。本條例於車輛所有人
      之處罰，如應歸責於車輛駕駛人者，處罰車輛駕駛人，道
      路交通管理處罰條例第十二條第一項第七款、第二項、第
      八十五條第二項分別定有明文。
（二）訊據異議人甲○○陳稱：當天將車牌號碼ＨＤＪ─九七一
      號重型機車，借予呂健豪使用，並不在為警查獲的現場；
      車牌失竊的事情是到了隔天早上大概七點左右才去報案；
      後來警察好像在台中車站附近找到的等語；核與證人呂健
      豪到庭證稱：當天我去網咖三、四個小時，出來的時候十
      點多，那時車牌已經不見了，我沒有發現，之後時間很晚
      ，警察攔檢，警察說車牌不見了，我才發現車牌不見了，
      警察說不可能，因為警察很兇，我也不敢說什麼，隔天早
      上我跟姨丈去報案，異議人沒有跟我一起去報案，中午左
      右警察說在中港路附近找到本件車牌；又本件機車是我出
      錢，用異議人名義買的，大部分時間機車都是我在使用等
      語相符。而證人呂健豪確於上開時地因駕駛機車未懸掛號
      牌為警欄檢查獲，亦有台中市警察局舉發違反道路交通管
      理事件通知單影本一份可稽；此外復有臺中市警察局車牌
      尋獲證明單影本一份在卷足資佐證，異議人所述尚堪採信
      。
（三）查案外人呂健豪駕駛車牌號碼ＨＤＪ─九七一號重型機車
      於上開時地為警查獲時，既確有車牌遭竊之情事，則以一
      般人駕駛車輛前不必然一定會先檢查車牌是否尚正常懸掛
      之常情而言，其證稱：未發現車牌不見，於警察攔檢時才
      發現車牌不見等語，尚可理解。再者，本件車牌號碼ＨＤ
      Ｊ─九七一號重型機車，係案外人呂健豪出資購買並長期
      占有使用，異議人僅係名義人，已如前所述，故縱該機車
      號牌未有失竊之情事，亦非在異議人現實管領中，則不論
      係上開何種情形，均與異議人有無故意或過未懸掛號牌無
      涉，自不能僅單純以異議人係車輛所有權人，即遽以處罰
      。此外，復查無其他積極證據足資證明異議人確有符合上
      開因故意或過失就已領有號牌而未懸掛之違規行為，證諸
      首揭規定及判例意旨，自應為有利於異議人之認定。從而
      ，原處分機關逕依道路交通管理處罰條例第十二條第一項
      第七款、第二項之規定，裁處異議人罰鍰八千七百元並吊
      銷牌照，即有未洽，應認為本件聲明異議人之異議為有理
      由，自應將原處分予以撤銷，並另為異議人不罰之諭知。
五、據上論斷，應依道路交通案件處理辦法第二十條，裁定如主
    文。
中    華    民    國    95    年    1    月    24    日
                  刑事第五庭    法  官  陳健順
上列正本證明與原本無異。
如不服本裁定，應於裁定送達後5日內向本院提出抗告狀。
中    華    民    國    95    年    1    月    24    日
                                書記官  馮玉玲


司法院資訊處製作；財團法人民間司法改革基金會備份。
